【裁判字號】    99,易,1850
【裁判日期】    990929
【裁判案由】    詐欺
【裁判全文】
臺灣臺北地方法院刑事判決              99年度易字第1850號
公  訴  人  臺灣臺北地方法院檢察署檢察官
被      告  己○○
選任辯護人  葉志飛律師
            黃柏承律師
上列被告因詐欺案件，經檢察官聲請以簡易判決處刑（99年度偵
字第12878 號），本院認不宜以簡易判決處刑，改依通常程序審
理，於準備程序進行中，因被告就被訴事實為有罪之陳述，經告
知簡式審判程序意旨，並聽取公訴人及被告之意見後，本院合議
庭裁定由受命法官獨任依簡式審判程序審理，判決如下：
    主  文
己○○幫助意圖為自己不法之所有，以詐術使人將本人之物交付
，處有期徒刑貳月，如易科罰金，以新臺幣壹仟元折算壹日。緩
刑貳年。
    事  實
一、己○○於預見將自己所申辦金融帳戶之存摺、金融卡、密碼
    交付予姓名年籍不詳之成年人使用，有可能幫助不法份子藉
    此作為犯罪之工具，利用上開帳戶將犯罪所得之款項匯進提
    出，而規避檢警機關之查緝，以遂行詐欺取財之目的，惟因
    需款孔急，於民國99年1 月間見報紙上刊登來歷不詳之銀行
    貸款廣告，竟以縱有人持其金融帳戶作為詐欺取財之犯罪工
    具，亦不違背其本意之幫助詐欺取財未必故意，撥打該則廣
    告所載之0000000000號行動電話，與姓名年籍不詳自稱「顏
    先生」之成年男子聯絡後，於民國99年1 月12日18時許，以
    郵寄之方式，將其向渣打國際商業銀行股份有限公司敦北分
    行（下稱渣打銀行）申請開立之帳號00000000000000號金融
    帳戶及台北富邦商業銀行股份有限公司敦和分行（下稱台北
    富邦銀行）申請開立之帳號000000000000號金融帳戶之存摺
    、金融卡及提款密碼，寄予「顏先生」，而容任該名「顏先
    生」暨所屬之不法集團使用。嗣該名男子夥同其他不法份子
    共同基於意圖為自己不法所有之犯意聯絡，而為下列行為：
  (一)於99年1 月15日19時45分許，由1 名真實姓名年籍不詳之成
    年女子冒充雅虎奇摩拍賣網站之賣家撥打電話予丙○○，佯
    稱其誤將付款方式設定為分期付款云云，嗣又接獲1 名真實
    姓名年籍不詳自稱為郵局人員之成年人來電表示必須至自動
    提款機取消設定云云，要求丙○○前往附近之自動提款機依
    指示操作，致丙○○不疑有詐而陷於錯誤，旋依指示於同日
    21時24分許至屏東縣內埔郵局之自動提款機操作，將新臺幣
    （下同）1 萬1,123 元轉帳至己○○之台北富邦銀行敦和分
    行帳戶內，嗣經丙○○察覺自己帳戶內之金額短少，始知受
    騙，而報警查知上情。
  (二)於99年1 月15日21時分許，由1 名真實姓名年籍不詳自稱為
    「黃先生」之成年男子冒充郵局員工撥打電話予乙○○，佯
    稱其先前在網站上購物後，物品送達時簽收為分期付款方式
    購物，必須至自動提款機取消設定，否則將會遭重複扣款云
    云，要求乙○○前往附近之自動提款機依指示操作取消設定
    ，致乙○○誤信為真而陷於錯誤，遂依指示於同日21時55分
    許，在臺中市○區○○路與文心路郵局以自動提款機轉帳2
    萬9,999 元至己○○之台北富邦銀行敦和分行帳戶內，嗣經
    乙○○察覺自己帳戶內之金額短少，始知受騙，而報警查知
    上情。
  (三)於99年1 月15日21時19分許，由1 名真實姓名年籍不詳之成
    年人冒充網路購物之服務人員撥打電話予戊○○，佯稱其先
    前在網路上購物時誤將繳款方式設定為分期付款云云，嗣又
    接獲1 名真實姓名年籍不詳自稱為郵局員工之成年人來電表
    示必須至自動提款機取消設定云云，要求戊○○持金融卡前
    往附近之自動提款機依指示操作，致戊○○不疑有他而陷於
    錯誤，旋依指示於同日22時8 分許，在新竹市○○路93號以
    自動提款機將1 萬7,123 元轉帳至己○○之台北富邦銀行敦
    和分行帳戶內，嗣經戊○○察覺自己帳戶內之金額短少，始
    知受騙，而報警查知上情。
  (四)於99年1 月15日21時20分許，由1 名真實姓名年籍不詳之成
    年女子冒充雅虎奇摩拍賣網站之賣家撥打電話予甲○○，佯
    稱其先前在網路上購物時，誤將繳款方式設定為分期付款云
    云，嗣又接獲1 名真實姓名年籍不詳自稱為郵局員工之成年
    女子來電表示必須至自動提款機取消設定云云，要求甲○○
    持金融卡前往附近之自動提款機依指示操作，致甲○○信以
    為真而陷於錯誤，旋依指示於同日22時3 分許，在彰化縣三
    橋郵局以自動提款機將6,386 元轉帳至己○○之台北富邦銀
    行敦和分行帳戶內，嗣經甲○○察覺自己帳戶內之金額短少
    ，始知受騙，而報警查知上情。
  (五)於99年1 月14日22時11分許，由1 名真實姓名年籍不詳之成
    年人冒充雅虎奇摩拍賣網站之服務人員撥打電話予丁○○，
    佯稱其先前在網路上購物時誤將繳款方式設定為分期付款，
    必須至自動提款機取消設定云云，要求丁○○持金融卡前往
    附近之自動提款機依指示操作，致丁○○不疑有詐而陷於錯
    誤，旋依指示於同日23時2 分許，至位在高雄市鹽埕區○○○路154 號新樂郵局，以自動提款機將2 萬9,988 元轉帳至
    己○○之渣打銀行敦北分行帳戶內，嗣經丁○○察覺自己帳
    戶內之金額短少，始知受騙，而報警查知上情。
二、案經丙○○、乙○○、戊○○、甲○○、丁○○訴由臺北市
    政府警察局大安分局報請臺灣臺北地方法院檢察署檢察官偵
    查起訴。
    理  由
一、按本件被告己○○所犯係死刑、無期徒刑、最輕本刑為3 年
    以上有期徒刑以外之罪，其於準備程序就前揭被訴事實為有
    罪之陳述，經受命法官告知簡式審判程序之旨，並聽取其與
    公訴人之意見後，本院認無不得或不宜改依簡式審判程序進
    行之處，爰依刑事訴訟法第273 條之1 第1 項、第284 條之
    1 ，裁定本件由受命法官獨任進行簡式審判程序，合先敘明
    。
二、訊據被告對於上開犯罪事實坦承不諱，且經證人即告訴人丙○○、乙○○、戊○○、甲○○、丁○○於警詢中證述明確
    ，並有告訴人丙○○、乙○○、戊○○、甲○○、丁○○各
    自提出之郵政自動櫃員機交易明細表、台北富邦銀行敦和分
    行99年2 月2 日北富銀敦和字第0996000008號函暨被告帳戶
    開戶資料、渣打銀行99年7 月16日渣打商銀CB-OPS字第0992
    2104號函暨被告帳戶交易明細、對帳單、中國時報分類廣告
    、送貨單各1 份在卷可憑，因認被告之自白核與事實相符，
    應堪採為認定事實之證據。查金融存款帳戶，攸關存戶個人
    財產權益，專屬性甚高，衡諸常理，若非與本人有密切關係
    ，不可能提供個人帳戶供他人使用，縱有交付個人帳戶給他
    人使用之特殊情形，亦必會瞭解他人使用帳戶之目的始行提
    供，質諸被告委託「顏先生」貸款金額多少、預計每月還款
    多少錢、撥款帳戶為何等情，竟答稱沒有向「顏先生」說要
    貸款多少、也沒有預設每月要還銀行多少錢、更沒有想到貸
    得款項要撥到何處等語，衡諸常理，貸款之人需按期繳付本
    息，如逾期不還尚須負擔違約金，是貸款前應根據收入、支
    出及財務狀況預作規劃，以免債務墊高無法負擔，苟被告確
    係委託「顏先生」辦理貸款，豈有可能對於貸款金額、還款
    計畫等節均未事先規劃，且參以坊間報章雜誌及新聞媒體，
    對於以簡訊、電話等方式通知網路購物付款方式設定錯誤或
    由政府代為監管財產等其他類似之不法詐騙方法及該不法詐
    騙集團經常收購他人存款帳戶，以隱匿渠等詐欺取財犯罪之
    不法行徑，規避檢警等執法人員之查緝，類此在社會上層出
    不窮之案件，亦迭經報導及再三批露，而被告乃心智健全之
    成年人，以被告在本件案發時為1 名32歲、具有10多年工作
    經驗、社會歷練之成年人，對此種異於常理之交付金融帳戶
    存摺、金融卡及密碼之行為自應有高度之警覺性，仍任意將
    其所有之金融帳戶資料交付「顏先生」，在無法清楚說明「
    顏先生」之身分、姓名、所辦理貸款之公司名稱、地址之情
    形下，對於前揭事項均未有質疑，竟將與個人金融理財關係
    密切之帳戶任意交由他人使用，佐以被告自承亟需貸款使用
    等語，堪認被告顯有預見縱有人以其上開帳戶實施詐欺犯罪
    ，隱瞞非正當資金之進出流程及行為人身分，以避免遭查獲
    等情，亦不違背其本意之不法意圖至明。綜上所述，本案事
    證明確，被告犯行堪以認定，應予依法論科。
三、按刑法上之幫助犯，係對於犯罪與正犯有共同之認識，而以
    幫助之意思，對於正犯資以助力，而未參與實施犯罪之行為
    者而言（最高法院75年度台上字第1509號、84年度台上字第
    5998號、88年度台上字第1270號判決意旨參照）；是以如未
    參與實施犯罪構成要件之行為，且係出於幫助之意思提供助
    力，即屬幫助犯，而非共同正犯。本案被告雖交付其所有上
    開金融帳戶之存摺、金融卡及密碼，供姓名年籍不詳之成年
    人作為詐欺取財轉帳使用，惟被告單純提供帳戶存摺、金融
    卡及密碼供人使用之行為，並不等同於向告訴人施以欺罔之
    詐術行為，且亦無證據證明被告有參與詐欺取財犯行之構成
    要件行為，被告上開所為，顯係對於該等不法份子遂行詐欺
    取財犯行，資以助力，自應論以幫助犯，核被告所為，係犯
    刑法第30條第1 項前段、第339 條第1 項之幫助詐欺取財罪
    。被告並未實際參與詐欺犯行，所犯情節較正犯輕微，爰依
    刑法第30條第2 項規定，減輕其刑。被告係基於一提供金融
    帳戶存摺、金融卡及密碼供詐欺集團使用之犯意，應認僅構
    成一次幫助行為；而其以一個幫助行為幫助詐欺集團詐得前
    揭5 名告訴人之財物，係一行為而觸犯5 個幫助詐欺取財罪
    名，為想像競合犯，應依刑法第55條之規定，論以一幫助詐
    欺取財罪處斷。爰審酌被告雖未實際參與詐欺取財犯行，但
    其提供帳戶供不法犯罪集團使用，不僅造成執法機關不易查
    緝犯罪行為人，嚴重危害社會治安，助長社會犯罪風氣，更
    造成告訴人求償上之困難，實屬不該，惟念及被告犯後坦承
    犯行，態度良好，告訴人所受損害尚非至鉅等一切情狀，量
    處如主文所示之刑，並諭知易科罰金之折算標準，以資懲儆
    。
四、末查，被告前未曾因故意犯罪受有期徒刑以上刑之宣告，有
    臺灣高等法院被告前案紀錄表，其因一時失慮，誤罹刑章，
    於犯後坦承犯行，並已賠償告訴人丙○○、乙○○、戊○○
    、甲○○、丁○○之損失，此有99年8 月30日準備程序筆錄
    、被告與告訴人戊○○之和解筆錄、被告於99年8 月30日匯
    款予告訴人乙○○、甲○○，及於99年9 月2 日匯款予告訴
    人丙○○之郵政國內匯款執據各1 份在卷可憑，足見被告頗
    有悔意，信其經此偵、審及刑之宣告教訓，自當知所警惕，
    而無再犯之虞，本院認無須遽予執行刑罰之必要，自可先賦
    予被告非在監之適當社會處遇，以期其能有效回歸社會。故
    上開對被告宣告之刑，以暫不執行為適當，爰諭知緩刑2 年
    ，以啟自新。
據上論斷，應依刑事訴訟法第452 條、第273 條之1 第1 項、第
284 條之1 、第299 條第1 項前段，刑法第339 條第1 項、第30
條第1 項前段、第2 項、第55條、第41條第1 項前段、第74條第
1 項第1 款，刑法施行法第1 條之1 ，判決如主文。
本案經檢察官蒲心智到庭執行職務。
中    華    民    國    99    年    9     月    29    日
                  刑事第十八庭  法  官  林芳華
以上正本證明與原本無異。
如不服本判決應於收受送達後10日內向本院提出上訴書狀，並應
敘述具體理由；其未敘述上訴理由者，應於上訴期間屆滿後20日
內向本院補提理由書（均須按他造當事人之人數附繕）「切勿逕
送上級法院」。
                                書記官  林鈴芬
中    華    民    國    99    年    9     月    29    日

司法院資訊處製作；財團法人民間司法改革基金會備份。
